【裁判字號】    90,交易,73
【裁判日期】    900726
【裁判案由】    過失傷害
【裁判全文】
臺灣彰化地方法院刑事判決                            九十年度交易字第七三號
    公  訴  人  臺灣彰化地方法院檢察署檢察官
    被      告  乙○○
右列被告因過失傷害案件，經檢察官提起公訴（八十九年度偵字第八八五二號），本
院判決如左：
    主      文
乙○○因過失傷害人，處拘役伍拾日，如易科罰金，以佰元折算壹日。
    事      實
一、乙○○於民國八十九年九月一日上午七時二十分許，駕駛車牌號碼ＯＥ─一八四
    二號自用小客車，沿支線道之彰化縣員林鎮萬年巷由南往北方向行駛，途經萬年
    巷與萬年橋旁產業道路之交岔路口時，本應注意汽車行駛至無號誌之交岔路口時
    ，支線道車應暫停讓幹線道車先行，且依當時天候、視距、路況等情形，又無不
    能注意之情事，竟疏於注意而貿然穿越交岔路口前行。適有甲○○騎乘車牌號碼
    ＫＫＶ─五０三號重型機車，沿幹線道之員林鎮萬年巷旁產業道路由西向東行駛
    而來，抵達上開交岔路口時亦疏於注意減速慢行，仍以時速約四十公里之車速前
    行。迨乙○○見該部機車駛來已閃避不及，致所駕汽車左後車門處與機車車頭發
    生碰撞，甲○○因而人車倒地，並受有胸部挫傷、裂創、左膝挫裂創等傷害。
二、案經甲○○訴由彰化縣警察局員林分局報請臺灣彰化地方法院檢察署檢察官偵查
    起訴。
    理      由
一、訊據被告乙○○對於右揭發生車禍肇事等情固坦承不諱，惟矢口否認有何過失行
    為，辯稱：伊當時車速僅有二十餘公里，車速甚慢，且伊當時先進入該交岔路口
    ，遭受機車撞擊時業已通過路口，本件車禍係因告訴人甲○○未注意車前狀況始
    會發生車禍肇事，伊並無違規情事；再由道路中心線所劃位置及寬度觀之，伊所
    行駛之南北向道路應為幹道，告訴人所在之東西向道路則為支道，鑑定意見稱告
    訴人具有優先路權等語，顯與事實不符云云。然查：右揭事實，業據告訴人甲○
    ○指訴明確，並有道路交通事故調查報告表一紙、照片七張、診斷書二紙附卷可
    稽。而本件車禍事故現場經彰化縣警察局派員前往實地勘測，發現該路口北方（
    北往南方向）三十九點七公尺處、及萬年橋南方（南往北方向）十九點四公尺處
    均設有「讓」字標誌之倒等邊三角形禁制標誌，該路口東方（東往西方向）約二
    十公尺處僅設有「岔路」（內繪十字岔路口）正等邊三角形之一般警告標誌，依
    照道路交通標誌標線號誌規則第三十條第一項、第五十九條第一項之規定，應以
    南往北方向（即被告行駛方向）為支道，西往東方向（即告訴人行駛方向）為幹
    道，有該局九十年五月十五日以九十彰警交字第七五六四四號函覆在卷，並檢附
    該路口現場照片六張足資為憑。則被告行車方向應為支道，告訴人係行駛於幹線
    道上，灼然至明。被告徒憑己見辯稱己向車道應屬幹道云云，顯未詳參當地路段
    交通號誌設置情形及相關交通規定，尚有未洽，自不足採。按汽車行駛至無號誌
    之交岔路口時，支線道車應暫停讓幹線道車先行，道路交通安全規則第一百零二
    條第一項第二款定有明文，被告駕車行駛於支線道上，本應遵循上開交通安全規
    定，注意先事暫停讓由幹道車輛優先通過交岔路口後，始得繼續前行，且依當時
    天候、視距、路況等情形，又無不能注意之情事，竟疏於注意而未先行停讓，貿
    然穿越路口前行，其駕車行為顯有過失。又因肇事車輛雙方車速不一，較遲進入
    交岔路口之車輛亦有可能因車速較快，致其發生碰撞部位係於車輛後側，自不得
    徒憑被告及告訴人雙方車損位置，遽為推論何車業已先於他車進入交岔路口；且
    本件車禍發生地點仍在交岔路口內，被告車輛更無通過駛離路口之可言。是被告
    所辯其汽車左後車門遭受撞擊，足認己方車輛先行進入路口，並於肇事時已通過
    交岔路口云云，亦屬未洽，難謂有理。又本件車禍經送台灣省彰化縣區車輛行車
    事故鑑定委員會鑑定結果，亦認被告駕駛自小客車行經無號誌交岔路口，支道車
    未停讓幹道車先行，為肇事主因；告訴人甲○○駕駛重機車行經無號誌路口，未
    減速慢行作隨時停車之準備，為肇事次因，有該會九十年六月十三日彰鑑字第九
    ００三四五號鑑定意見書在卷可按，同於本院上開見解，益足為憑。另告訴人騎
    乘機車雖有超速行駛之違規情節可指，對於本件車禍發生亦有過失，然究不得僅
    因告訴人同有疏失即據而解免被告應負之罪責，是被告之過失行為與告訴人所受
    傷害結果間，仍具有相當因果關係。綜上所陳，被告所辯各節均屬無憑，不足為
    採。至其雖提出將本件車禍送請覆議之聲請，惟依原鑑定意見所示結果已甚明瞭
    ，毋庸尋求其他機關重複鑑定，本院認無調查之必要，附此敘明。本案事證已臻
    明確，被告犯行至堪認定。
二、核被告乙○○因過失駕駛行為致人受傷，所為係犯刑法第二百八十四條第一項前
    段之過失傷害罪。爰審酌被告違反交通規定情節之輕重，犯罪後並未坦承犯行，
    雖與告訴人簽立和解書但卻未能依約履行金錢賠償，告訴人本身駕車行為亦有疏
    失，及其犯罪所生危害、犯後態度、智識程度等一切情狀，量處如主文所示之刑
    ，併諭知易科罰金之折算標準，以示懲儆。
三、另被告行為後，刑法第四十一條關於易科罰金之規定業於九十年一月十日修正公
    布，雖修正前後對於被告得否易科罰金不生影響，尚無比較何者對於被告較屬有
    利之實益，仍應依刑法第二條第一項前段之從新原則，適用修正後之刑法第四十
    一條第一項前段。
據上論斷，應依刑事訴訟法第二百九十九條第一項前段，刑法第二條第一項前段、第
二百八十四條第一項前段、第四十一條第一項前段，罰金罰鍰提高標準條例第一條前
段、第二條，判決如主文。
本案經檢察官吳祚延到庭執行職務。
中      華      民      國      九十      年      七    月    二十六    日
                                  臺灣彰化地方法院交通法庭
                                      法      官  高  文  崇
右正本證明與原本無異。
如不服本判決，應於判決送達後十日內向本院提出上訴狀( 須附繕本 )。
告訴人或被害人對於判決如有不服具備理由請求檢察官上訴者，其上訴期間之計算係
以檢察官收受判決正本之日期為準。
                                      法院書記官  謝  志  鑫
中      華      民      國      九十      年      七    月     三十     日
刑法第二百八十四條
因過失傷害人者，處六月以下有期徒刑、拘役或五百元以下罰金。致重傷者，處一年
以下有期徒刑、拘役或五百元以下罰金。
從事業務之人，因業務之過失傷害人者，處一年以下有期徒刑、拘役或一千元以下罰
金。致重傷者，處三年以下有期徒刑、拘役或二千元以下罰金。


司法院資訊處製作；財團法人民間司法改革基金會備份。
